【裁判字號】    99,聲判,188
【裁判日期】    991115
【裁判案由】    聲請交付審判
【裁判全文】
臺灣臺北地方法院刑事裁定             99年度聲判字第188號
聲  請  人  甲○○
代  理  人  林辰彥律師
被      告  乙○○
上列聲請人因被告業務過失傷害案件，不服臺灣高等法院檢察署
檢察長中華民國九十九年九月六日九十九年度上聲議字第六四一
九號駁回聲請再議之處分（原不起訴處分案號：臺灣臺北地方法
院檢察署九十九年度偵字第一八三九九號），聲請交付審判，本
院裁定如下：
    主    文
聲請駁回。
    理    由
一、本件聲請意旨如附件之聲請狀所載。
二、按告訴人不服上級法院檢察署檢察長或檢察總長認再議為無
    理由而駁回之處分者，得於接受處分書後十日內委任律師提
    出理由狀，向該管第一審法院聲請交付審判。法院認為交付
    審判之聲請不合法或無理由者，應駁回之；又法院為前項裁
    定前得為必要之調查，刑事訴訟法第二百五十八條之一、第
    二百五十八條之三第二項前段、第三項分別定有明文。次按
    向法院聲請交付審判，雖係對於「檢察官不起訴或緩起訴裁
    量權」制衡之一種外部監督機制，然法院就檢察官所為不起
    訴或緩起訴處分是否正確加以審查，以防止檢察機關濫權，
    依此立法精神，同法第二百五十八條之三第三項規定，法院
    審查聲請交付審判案件時「得為必要之調查」，其調查證據
    之範圍，自應以偵查中曾顯現之證據為限。而同法第二百六
    十條對於不起訴處分已確定或緩起訴處分期滿未經撤銷者，
    不得再行起訴之規定，其立法理由說明所謂不起訴處分已確
    定者，包括「聲請法院交付審判復經駁回者」之情形在內，
    是前述「得為必要之調查」，其調查證據範圍，更應以偵查
    中曾顯現之證據為限，不得就告訴人新提出之證據再為調查
    ，亦不得蒐集偵查卷以外之證據。否則，將與刑事訴訟法第
    二百六十條之再行起訴規定混淆不清，亦將使法院兼任檢察
    官之責，而有回復「糾問制度」之虞。況案件一經法院裁定
    交付審判，即如同檢察官提起公訴般，使案件進入審判程序
    ，則法院裁定交付審判之前提，必須偵查卷內所存證據已達
    刑事訴訟法第二百五十一條第一項所謂「足認被告有犯罪嫌
    疑」程度，亦即案件已經跨越起訴門檻，檢察官未行起訴情
    形下而言。縱法院事後審查交付審判案件，對於檢察官所認
    定事實或有不同判斷，但如該案件仍須另行蒐證始能判斷應
    否交付審判者，因交付審判審查制度並無如同再議救濟制度
    得為發回原檢察官續行偵查之設計，法院仍應依同法第二百
    五十八條之三第二項前段規定，以聲請無理由裁定駁回。
三、本件聲請人即告訴人甲○○以被告乙○○涉犯業務過失傷害
    致重傷罪嫌，訴由臺灣臺北地方法院檢察署檢察官偵查，經
    該署檢察官於民國九十九年八月十一日以九十九年度偵字第
    一八三九九號為不起訴處分，經臺灣高等法院檢察署檢察長
    九十九年九月六日九十九年度上聲議字第六四一九號處分書
    認聲請人再議無理由而駁回再議。該處分書於九十九年九月
    十五日送達予聲請人收受，聲請人嗣即委由林辰彥律師於九
    十九年九月二十日具狀向本院聲請交付審判等情，業經本院
    依職權調取臺灣臺北地方法院檢察署及臺灣高等法院檢察署
    上開案件卷宗核閱無訛，且有刑事交付審判聲請狀本院收狀
    日期戳章可證，聲請人提出本件聲請，在程序上於法並無不
    合，先予敘明。
四、聲請人認被告涉有業務過失傷害致重傷罪嫌，固係指稱被告
    乙○○為臺北市立聯合醫院眼科醫師，為從事業務之人，於
    民國九十年八月十三日，聲請人甲○○因倒睫毛刺痛眼睛病
    因，至臺北市立聯合醫院和平院區就診，接受被告治療，並
    於翌（十四）日，由被告為聲請人進行「老年性眼皮下垂矯
    正術」及「下眼袋矯正術」，手術後二個月，聲請人發現縫
    合處左眼袋有輕微綻開，五至六月發現兩邊眼袋縫合處全部
    綻開，且右雙眼皮還形成一個小肉瘤，迄今無法回復，經常
    發炎流淚。且聲請人於提出告訴前，途經香港，經香港名醫
    診治，告以聲請人「原組織遭破壞難以恢復」，故聲請人此
    時方知因前揭手術，已致聲請人之容貌、五官無法回復，被
    告之行為實已造成聲請人難治之傷害等語。因認被告涉有刑
    法第二百八十四條第二項後段業務過失傷害致重傷罪嫌。
五、經查：
  (一)被告乙○○於九十年八月間係在臺北市立聯合醫院擔任眼科
    醫師，並於同年月十四日為聲請人進行「老年性眼皮下垂矯
    正術」及「下眼袋矯正術」一節，業經聲請人於偵查中指訴
    在卷，並據被告於偵查中坦認屬實，且有臺北市立聯合醫院
    和平院區手術室護理記錄及病歷影本各一份在卷可稽，此部
    分之事實固堪認定。
  (二)刑法所稱之重傷者，係指毀敗或嚴重減損一目或二目之視能
    、毀敗或嚴重減損一耳或二耳之聽能、毀敗或嚴重減損語能
    、味能或嗅能、毀敗或嚴重減損一肢以上之機能、毀敗或嚴
    重減損生殖之機能、或其他於身體或健康，有重大不治或難
    治之傷害，始足當之，刑法第十條第四項各款定有明文。本
    件經檢察官將全卷檢送法務部法醫研究所鑑定聲請人所指受
    有上開傷害情形之結果，係認：依聲請人主述之症狀，似為
    眼袋，屬老化疾病且為可治療性，另所稱「眼芽肉病因」診
    斷仍為眼科症狀性，應屬可預防及治療性且無影響視能。研
    判聲請人所指眼芽肉、倒睫毛之問題，僅為輕微感覺上致有
    刺痛眼睛、流淚且屬可治療性，無構成影響視能或影響身體
    健康，更無造成重大不治或難治之疾病，無法認定為足以構
    成刑法所稱毀損或嚴重減損一目或二目之視能與重大不治或
    難治之疾病，有法務部法醫研究所九十九年七月二十九日法
    醫理字第０九０００三八二二號函所附之法醫院（九九）醫
    文字第０九九一一０二二六三號鑑定書在卷可憑。據此，足
    認聲請人所指之上開傷害，非屬刑法第十條第四項各款所定
    之重傷害。是聲請人指稱其所受上開傷害係屬重傷害云云，
    要屬無據，其縱受有上開傷害，亦屬普通傷害之範疇。再者
    ，法務部法醫研究所之鑑定結果，係鑑定人本其專業，擇定
    對個案最適當之鑑定方式為之，僅需達成個案鑑定目的即為
    適當之鑑定方法，非謂必由聲請人赴鑑定機關實地臨床檢驗
    ，始為合法。是聲請人指稱其未親赴鑑定機關實地進行臨床
    檢驗，鑑定不合法云云，亦無可採。
  (三)惟按告訴乃論之罪，其告訴應自得為告訴之人知悉犯人之時
    起，於六個月內為之，刑事訴訟法第二百三十七條第一項定
    有明文。本件聲請人係於九十年八月十四日由被告為其進行
    上開「老年性眼皮下垂矯正術」及「下眼袋矯正術」，其於
    術後二個月發現所縫合處左眼袋部分輕微綻開，約五、六個
    月後兩邊眼袋縫合處全部綻開，眼袋又再度掉下來，復於九
    十七年十月十三日再至該院就診，經醫師黃哲宏診斷為兩眼
    倒睫毛、眼袋術後，現兩眼眼瞼下垂，輕微眼袋等情，業經
    聲請人於偵查中指陳甚詳，並有上開臺北市立聯合醫院和平
    院區手術室護理記錄及病歷影本各一份附卷可按。是以，聲
    請人至遲於九十七年十月間，即已自覺手術不如預期，認有
    因被告之業務過失行為致受有上開傷害，而聲請人所受上開
    傷害係屬普通傷害，並非刑法所定之重傷害，已如前述，依
    上開刑事訴訟法第二百三十七條第一項規定，聲請人提出本
    件告訴，自應於該時起即九十七年十月間起六個月內為之。
    然本件聲請人遲至九十九年四月二十一日始具狀向臺灣臺北
    地方法院檢察署檢察官提出本件告訴，此有刑事告訴狀暨其
    上臺灣臺北地方法院檢察署收文章可憑（他字卷第一頁）。
    從而，聲請人提出本件告訴，顯已逾六個月之告訴期間甚明
    。聲請人指稱應以其於九十九年四月間至香港就醫時，經香
    港醫師診療後，始知其原組織遭破壞難以恢復，斯時方知其
    所受傷害為刑法上之重傷害之時點，作為告訴期間之起算時
    點云云，亦屬無據。
  (四)另刑法修正後，關於公務員之定義，分為三種類型：一  為
    依法令服務於國家或地方自治團體所屬機關而具有法定職務
    權限者，學理上有名之為「身份公務員」；二為其他依法令
    從事於公共事務而具有法定職務權限者，學理上名之為「授
    權公務員」；三為受國家或地方自治團體所屬機關依法委託
    ，從事與委託機關權限有關之公共事務者，學理上名之為「
    委託公務員」。是公立醫院，雖亦為國家或地方自治團體所
    屬機關，惟非依法行使公權力之中央或地方機關，任職於公
    立醫院單純從事醫療業務之醫師，除兼有依法令負有一定公
    共事務處理權限之行政工作者外，已不具有現行刑法所定之
    公務員身分。準此，被告是否具公務員身分，對於聲請人指
    稱因被告之業務過失行為致受有上開傷害，係屬告訴乃論之
    罪之本質，並無影響，附此敘明。
  (五)此外，依卷證資料所示，復無其他足以認定被告有聲請人所
    指之業務過失傷害致重傷罪嫌，自不能以該罪相繩，且聲請
    人提出本件告訴又已逾期。從而，臺灣臺北地方法院檢察署
    檢察官及臺灣高等法院檢察署檢察長分別予以不起訴處分及
    駁回再議之聲請，於法並無不當。準此，聲請人本件交付審
    判之聲請，為無理由，應予駁回。
六、據上論斷，依刑事訴訟法第二百五十八條之三第二項前段，
    裁定如主文。
中    華    民    國    99    年    11    月    15    日
                        臺灣臺北地方法院刑事第十五庭
                            審判長法  官  廖紋妤
                                  法  官  莊書雯
                                  法  官  吳麗英
上正本證明與原本無異。
本裁定不得抗告。
                                  書記官  藍儒鈞
中    華    民    國    99    年    11    月    15    日

司法院資訊處製作；財團法人民間司法改革基金會備份。
